【裁判字號】    88,易,1152
【裁判日期】    890202
【裁判案由】    傷害
【裁判全文】
臺灣士林地方法院刑事判決                        八十八年度易字第一一五二號
    公  訴  人  臺灣士林地方法院檢察署檢察官
    被      告  甲  ○
                丁○○
                丙○○
    右  三  人
    選任辯護人  徐松龍
    被      告  乙○○
右列被告等因傷害案件，經檢察官提起公訴（八十八年度偵字第七九七五號），本院
判決如左：
    主  文
甲○、丁○○共同連續傷害人之身體，各處拘役肆拾日，如易科罰金均以參佰元折算
壹日。
丙○○、乙○○共同傷害人之身體，各處拘役拾日，如易科罰金均以參佰元折算壹日
。
    事  實
一、甲○、丁○○為夫妻，在臺北市○○區○○街江南市場二樓設攤經營雞隻、肉品
    買賣，與由戊○○、己○○夫婦所經營之販雞攤位毗鄰營業；於民國八十八年四
    月十七日上午六時三十分許，雙方在上址因細故發生爭執，甲○、丁○○二人竟
    基於故意傷害之概括犯意聯絡，共同毆打戊○○，使戊○○受有右臂十五×三公
    分瘀傷、頸部四×四公分、二×二公分瘀傷、右小腿六×五公分瘀傷等傷害。同
    日下午三時許，雙方再度發生爭執，甲○、丁○○與其子乙○○、其女丙○○基
    於故意傷害之犯意聯絡，甲○、丁○○並基於同前之犯意，共同出拳毆打戊○○
    ，迄戊○○倒地後，丁○○復出手毆打己○○，使戊○○受有右肩三×二公分瘀
    傷、臀部三×二公分、六×四公分瘀傷、右前臂九×三公分瘀傷、左臉二×二公
    分瘀傷、右臉三×二公分瘀傷、頭部外傷併頭頂部瘀傷等傷害，另己○○受有左
    前臂七×二‧五公分擦傷及瘀傷。
二、案經戊○○就其本身及其夫被害人己○○被傷害部分訴請臺灣士林地方法院檢察
    署檢察官偵查起訴。
    理  由
一、訊據被告甲○、丁○○、丙○○、乙○○固不否認曾於上開時地與告訴人戊○○
    、被害人己○○發生爭執之事實，惟均矢口否認涉有傷害犯行，被告甲○辯稱：
    自八十七年初起，伊夫婦放置於攤位前之活體雞隻經常遭竊，同市場之攤販曾目
    睹告訴人夫婦竊取雞隻，伊均不以為意，詎於八十八年四月十七日凌晨約五時許
    ，伊夫婦較早至攤位整理雞隻，撞見戊○○於被告之攤位正打開雞籠抓取雞隻，
    丁○○乃出聲喝止，戊○○於倉皇逃離時，不慎跌撞地上，伊見戊○○惱羞成怒
    ，欲出手襲擊丁○○，即隨手將水桶內水瓢拿起潑向戊○○予以制止，竟遭戊○○變本加厲拉扯頭髮並予毆打，己○○、庚○○二人見狀即趕來助陣，庚○○協
    助其母拉扯伊之頭髮，將伊之頭部下壓致無法動彈，己○○則以拐杖毆擊伊頸部
    ，丙○○乃上前為伊解圍，亦遭戊○○咬傷手臂；當日下午伊與戊○○復於市場
    內發生口角爭執，然無肢體衝突云云。被告丁○○辯稱：當日早上因其發現戊○○偷抓雞而與之爭執，戊○○自己滑倒，下午戊○○又找警察來，雙方並無拉扯
    云云。被告丙○○辯稱：其因看見戊○○抓其母甲○之頭髮，故上前將渠二人分
    開，並未打人云云。被告乙○○辯稱：其當天因獲知告訴人向其母甲○潑水，上
    午有找告訴人理論，亦有用水潑告訴人，至當天下午其係和警察一起上市場二樓
    ，不可能打人云云。然查：
    (一)右揭告訴人戊○○、被害人己○○遭毆打成傷之事實，除據告訴人、被害人於
      警訊、偵查及本院調查中指訴歷歷外，並據證人庚○○於本院調查中證述：當
      日上午六時許看見被告等與告訴人發生爭執及拉扯，即上前將告訴人及被告丁○○、甲○拉開等語，另證人即告訴人之女辛○○於本院調查中證稱：當天下
      午其聽見被告乙○○罵其母戊○○，並看見被告四人一起毆打其母，使其母頭
      部撞及地板，其父隨後上樓，復為被告丁○○毆打等語（均詳本院八十八年九
      月九日訊問筆錄），並有告訴人戊○○於八十八年四月十七日先後至財團法人
      國泰綜合醫院內湖分院（以下簡稱國泰醫院）就診之診斷證明書二份、被害人
      己○○之診斷證明書一份、渠二人之急診病歷附卷可稽。
    (二)被告甲○等人雖以證人庚○○、辛○○二人與告訴人間具有親子關係，證詞自
      有偏袒云云，然觀之證人庚○○於偵查中所證：「：：：後來甲○拿水要潑我
      家人，我母親就與對方拉扯：：：」等語（詳偵查卷五一頁背面），已指出係
      其母即告訴人戊○○先上前與被告甲○、己○○二人拉扯等情，表明雙方均有
      拉扯動手之事實，顯非偏袒一方之言，況告訴人於當日中午十二時四十五分即
      前往國泰醫院急診，即發現有右臂、頸部、右小腿等處之瘀傷，該等傷勢非不
      可能於拉扯間所造成，是難認證人庚○○所證內容有何偏頗不可採信之處。又
      經證人辛○○所證：當日下午其聽見被告乙○○罵其母親，上二樓時，即發現
      被告四人圍住其母親毆打，使其母親頭部撞及地板，昏倒在地等情，核與告訴
      人於當日晚間七時五十五分再次前往國泰醫院急診時，發現頭部外傷併頭頂部
      瘀傷、及其他臉部、身體部位之瘀傷情形相符。被告等雖辯稱：戊○○、己○○二人常打架，經常叫救護車來，且當天戊○○亦有自己跌倒，伊常至國泰醫
      院看診，故上開傷勢並非渠等所造成云云；然查，被害人己○○甫因左髖復發
      性脫臼，於八十八年四月十日實施開放性復位手術，於同年月十六日出院，有
      新光吳火獅紀念醫院開據知診斷證明書一紙附卷可參，次日即事發當日猶依賴
      柺杖行動，亦為被告丁○○陳明在卷，則被害人己○○當無與告訴人戊○○打
      架之可能；而告訴人戊○○若為自行跌倒成傷，衡情更無可能造成頭部外傷併
      頭頂部瘀傷、臉部、頸部、肩部、手臂等處瘀傷之傷勢。且以告訴人戊○○受
      傷多處，甚而有頭部之外傷及頭頂部之瘀傷，實無可能係為故意攀咬被告而自
      製之傷勢。
    (三)被告等復主張渠等係因正當防衛行為造成告訴人受傷云云，然不惟對被害人己○○何以亦遭打傷一節無法說明，且雖係告訴人戊○○先上前動手，然並無證
      據證明被告甲○曾受到傷害，而認有採取正當防衛傷害他人之行為之必要。再
      之，事發地點為江南市場之二樓，非無其他攤販在場，以該二樓地點狹小，攤
      販鄰近，如生爭吵、打架事端，在場之其他攤販應無不明其事端始末之可能，
      果如被告等所言僅有爭吵而無毆打拉扯，係受告訴人無端誣指之事實，則附近
      攤販應為之力主清白而坦然證述，惟經本院於八十八年十一月二十六日履勘現
      場時，附近攤販竟無願意作證者，本院乃詢問附近經營豬肉攤販之王月足，其
      亦語詞含糊，竟表示未看到打架，不知何以警察前來多次云云（詳本院勘驗筆
      錄），而與前揭告訴人受傷之種種證據、前述該市場二樓之地形等情無法謀合
      ，審其故該證人應係曾目睹打架之情形而不願得罪鄰近之攤販，因為難而有一
      概不知、不願作證之態度。另證人即於事發當日上午到場處理之警員壬○○證
      稱：其到場時，雙方已無爭執等語（詳本院八十八年十月二十一日訊問筆錄）
      ，故其並未目睹到場之前之爭執情形，尚不得以其證詞作為被告等人並無傷害
      犯行之證據。至被告等是否於上開拉扯中亦受有傷害、告訴人是否有竊取雞隻
      之行為，均非本案所得審究，更不得因之解免被告等自身所涉刑責。
    綜上各節所述，本件事證已臻明確，被告甲○等四人所辯，洵不足採，渠等犯行
    應堪認定，俱應依法論科。
二、核被告甲○、丁○○、張淑惠、乙○○等四人所為，均係犯刑法第二百七十七條
    第一項之傷害人之身體罪。公訴意旨另以：被告甲○、丁○○二人於八十八年四
    月十七日上午六時三十分許，在江南市場二樓另有毆打被害人己○○之行為云云
    ，惟為被告甲○、丁○○所否認，且經被害人己○○於本院調查中陳稱：其於當
    日下午始被打受傷等語（詳本院八十八年十月二十一日訊問筆錄），核與告訴人
    戊○○於偵查及本院調查中所述當日上午被告甲○、丁○○二人僅毆打伊，己○○因前一天才出院，站在後面看等情相符（詳臺灣士林地方法院檢察署八十八年
    度他字第五一五號偵查卷第二九頁背面、本院八十八年九月九日訊問筆錄），此
    外亦查無積極證據證明有該部分事實存在，本應對之諭知無罪，惟查該部分事實
    縱屬成立，亦與前開論罪科刑部分有想像競合犯之裁判上一罪關係，故不就該部
    分事實另為無罪之諭知，附此說明。被告甲○、丁○○二人關於八十八年四月十
    七日上午傷害告訴人戊○○之行為、被告甲○、丁○○、丙○○、乙○○四人對
    於八十八年四月十七日下午傷害告訴人戊○○、被害人己○○之行為，均有犯意
    之聯絡，行為之分擔，皆為共同正犯，俱應就各共犯之所為負全部之責。被告甲○等四人於八十八年四月十七日下午同時毆打告訴人戊○○、被害人己○○成傷
    ，係一行為觸犯數罪名，為想像競合犯，應從一重處斷。被告甲○、丁○○二人
    於八十八年四月十七日上午、下午先後二次傷害犯行，時間緊接，手法相同，且
    係犯構成要件相同之罪名，顯係基於概括犯意而為，應依連續犯之規定以一罪論
    ，並依法加重其刑。爰審酌被告甲○、丁○○、丙○○、乙○○四人均無前科，
    素行尚稱良好，惟因細故即以暴力相向，輒施拳腳，致人成傷，渠等犯罪之動機
    、手段、所生之危害、被告甲○、丁○○為人父母，未以適當身教、合法行為作
    則，被告丙○○、乙○○二人涉案情節較輕、及渠四人犯後均飾詞卸責態度不佳
    ，另於八十八年四月十七日上午係告訴人戊○○先動手與人拉扯，引致雙方肢體
    衝突等一切情狀，分別量處如主文第一項、第二項所示之刑，並各諭知易科罰金
    之折算標準。
據上論斷，應依刑事訴訟法第二百九十九條第一項前段，刑法第二十八條、第五十六
條、第二百七十七條第一項、第五十五條、第四十一條，罰金罰鍰提高標準條例第一
條前段、第二條，判決如主文。
本案經檢察官繆卓然到庭執行職務。
中      華      民      國     八 十 九     年     二     月     二     日
                                  臺灣士林地方法院刑事第一庭
                                      法  官  彭  幸  鳴
右正本證明與原本無異。
如不服本判決，應於判決送達後十日內，向本院提出上訴狀。
                                      書記官  郭  玲  華
中      華      民      國     八 十 九     年     二     月     二     日
附錄本案論罪科刑法條：
刑法第二百七十七條第一項
傷害人之身體或健康者，處三年以下有期徒刑，拘役或一千元以下罰金。


司法院資訊處製作；財團法人民間司法改革基金會備份。
